【裁判字號】    95,抗,321
【裁判日期】    950731
【裁判案由】    假處分
【裁判全文】
臺灣高等法院民事裁定                   95年度抗字第321號
抗  告  人  甲○○
訴訟代理人  文聞律師
複代理人    周奇杉律師
上列抗告人因與財團法人中國海事商業專科學校間假處分事件，
對於中華民國94年12月15日臺灣基隆地方法院94年度裁全字第
1787號裁定提起抗告，本院裁定如下：
    主  文
抗告駁回。
抗告訴訟費用由抗告人負擔。
    理  由
一、相對人財團法人中國海事商業專科學校主張：其委託第三人
    陳義壽代為處理尋覓、整合及購買位於臺北縣貢寮鄉福隆地
    區之土地作為該核第二校區用地，並允諾以每公頃新臺幣（
    下同）10,000,000元作為代價。嗣相對人擇定臺北縣貢寮鄉
    ○○○段荖寮小段71、72、73、73之1、74、75、75之1、75
    之2、75之3、75之7、76、77、78、79、79之2等土地為預定
    地，則陳義壽於整合土地完成後，應依約將上開土地所有權
    移轉予相對人，相對人則給付報酬168,728,000元，此部分
    事實業經本院93年度重上字第68號民事判決認定在案，並經
    最高法院以94年度台上字第1052號判決駁回上訴確定。查陳
    義壽原將上開土地中除73之1、75之1地號以外之13筆土地（
    以下稱系爭土地），以第三人易承先為登記名義人，惟因資
    金不足，遂向第三人楊晉旭借款，並將系爭土地移轉登記予
    楊晉旭指定之借名登記人即抗告人，以為借貸債權之擔保。
    上開給付報酬事件判決確定後，陳義壽即向臺灣士林地方法
    院聲請強制執行相對人之財產，由臺灣士林地方法以94 年9
    月6日94年度執字第12905號執行名義，扣押相對人於臺灣中
    小企業銀行股份有限公司士林分行之存款190,556,252 元（
    該金額包括委任報酬168,728,000元及遲延利息、訴訟費用
    等），陳義壽並將上開報酬債權讓與楊晉旭，同法院亦准楊
    晉旭向該分行收取相對人之該存款債權。陳義壽既已收取報
    酬，自應將系爭土地所有權移轉予相對人，惟迄不辦理。又
    陳義壽已返還對楊晉旭之借貸，不論依陳義壽與楊晉旭之約
    定或不當得利規定，陳義壽均得請求抗告人將楊晉旭借其名
    義登記之系爭土地移轉予自己，因陳義壽不為此請求，相對
    人自得依民法第242條規定，代位陳義壽為此請求。若陳義
    壽依民法第541條第2項規定，將此權利讓與相對人，則相對
    人即得逕行請求抗告人為移轉。不問何者，相對人均有請求
    抗告人為系爭土地移轉登記之請求權。又抗告人於登記為系
    爭土地之所有人後，即於90年11月26日將系爭土地中之79-2
    地號土地，為台北市士林區農會設定18,000,000元之最高限
    額抵押權，為免抗告人將系爭土地現狀變更，致無法保全日
    後之強制執行，爰聲請准許免供擔保為假處分等語。（原裁
    定依相對人之聲請，准許相對人提供10,600, 000元或如原
    裁定所示之等值之有價證券後，抗告人就系爭土地除移轉所
    有權與相對人外，不得為讓與、設定抵押、出租及其他一切
    處分行為之假處分。）
二、抗告意旨則以：相對人未就所保全之請求為釋明，且抗告人
    就系爭土地等15筆土地所支付予陳義壽之報酬即達168,728,
    000元，原裁定僅依系爭土地公告現值三分之一命相對人供
    擔保，其擔保金額亦屬過低等語，指摘原裁定不當，聲明廢
    棄。
三、請求及假處分之原因，應釋明之，其釋明如有不足，而債權
    人陳明願供擔保或法院認為適當者，法院得定相當之擔保，
    命供擔保後為假處分，為民事訴訟法第533條準用同法第526
    條第1項所明定。所謂釋明，乃當事人提出依其證據性質可
    立即調查之證據，使法院產生心證，信為大概如此之舉證行
    為。本件相對人主張其得逕行請求抗告人移轉系爭土地，或
    代位陳義壽請求抗告人移轉登記予陳義壽，已據其提出本院
    93年度重上字第68號民事判決、最高法院94年度台上字第
    1052號民事判決為證，上開判決理由中肯認相對人與陳義壽
    間有該委任關係，且依該判決書記載，陳義壽於該訴訟中亦
    自承系爭土地原以易承先名義登記，嗣因向楊晉旭借款而移
    轉登記予楊晉旭指定之名義人即抗告人。相對人又於本院審
    理時，補提楊晉旭與抗告人就上開借用名義所訂之協議書，
    可認相對人就假處分所保全之請求已為相當釋明。又系爭土
    地於移轉登記予抗告人名義後，抗告人於90年11月26日就系
    爭土地中之79-2地號土地為台北市士林區農會設定18,000,
    000元之最高限額抵押權，有相對人所提出之土地登記簿謄
    本可據，難謂相對人就假處分之原因未為釋明。是抗告人指
    相對人未就假處分之請求及原因為釋明，尚難贊同。再者，
    法院定擔保金額而為准許假處分之裁定者，該項擔保係備供
    債務人因假處分所受損害之賠償，其數額應依標的物受假處
    分後，債務人不能利用或處分該標的物所受之損害額定之，
    非以標的物之價值為依據，法院所命預供擔保之金額，多寡
    應如何認為相當，原屬於法院職權裁量之範圍，非當事人所
    可任意指摘。系爭土地公告現值為31,785,963元，有土地登
    記簿謄本可據。以本案審理期間預估三年，參酌目前社會經
    濟情況，系爭土地並無劇烈變動之虞，因此，當不致因本件
    假處分，使抗告人因無法處分系爭土地而蒙受重大損害，是
    原裁定以系爭土地之公告現值百分之三十，作為命相對人供
    擔保之審酌基礎，並無擔保金過低問題。抗告人直以系爭土
    地價值至少與陳義壽所受報酬金額相同，並據該金額指摘原
    裁定所命相對人提供之擔保過低，自非有據。是原裁定並無
    不當，抗告意旨聲明廢棄，為無理由，應予駁回。
四、據上論結，本件抗告為無理由。依民事訴訟法第95條、第78
    條，裁定如主文。
中    華    民    國    95    年    7    月    31     日
                  民事第九庭審判長法  官    黃熙嫣
                                  法  官    李昆曄
                                  法  官    呂太郎
正本係照原本作成。
本裁定除以適用法規顯有錯誤為理由，並經本院許可外，不得再
抗告。如提起再抗告，應於收受後10日內委任律師為訴訟代理人
向本院提出再抗告狀。並繳納再抗告費新台幣一千元。
中    華    民    國    95    年    7     月    31    日
                                  書記官    黃千鶴


司法院資訊處製作；財團法人民間司法改革基金會備份。
